高雄高等行政法院裁定　　　　　　　　　　　　　　　　九十一年度訴字第二一號
　　原　　　告　甲○○
　　被　　　告　台南縣政府
　　代　表　人　乙○○　縣長
右當事人間因水污染防治法事件，原告不服行政院環境保護署中華民國九十年十二月
五日（九０）環署訴字第００七八三一０號再審決定，提起行政訴訟。本院裁定如左
：
　　主  文
原告之訴駁回。
訴訟費用由原告負擔。
    理  由
一、按「原告之訴有起訴不合程式或不備其他要件者，行政法院應以裁定駁回之。」
    行政訴訟法第一百零七條第一項第十款定有明文。
二、本件原告養豬場因曾排放廢水不符合放流水標準，遭被告處罰，並通知限於民國
    （下同）八十九年六月二十八日前改善完成；因期限屆滿，原告未檢具符合放流
    水標準或其他規定之證明文件向被告報請查驗，而依水污染防治法第五十四條規
    定，視為未完成改善，被告乃據以自改善期限屆滿之翌日起（即八十九年六月二
    十九日起至同年七月十四日止）執行按日連續處罰十六日，每日各處新台幣六萬
    元罰鍰。原告不服，提起訴願，經行政院環境保護署八十九年十月二十四日（八
    九）環署訴字第五二八九八號訴願決定為「訴願駁回」之決定，訴願決定書並於
    八十九年十月二十七日送達原告，有送達證書附原訴願卷可稽；原告嗣檢具新證
    據向行政院環境保護署提起再審，行政院環境保護署以原告提起再審期限之末日
    為八十九年十二月一日，而原告遲至九十年九月十七日始由立法委員李俊毅服務
    處轉送再審申請書到署，故認其已逾越提起再審之三十日期間，乃依訴願法第九
    十七條第二項規定，為再審不受理決定。原告不服，遂提起本件行政訴訟，主張
    其所提出之新證據，即北寮村長林金獅及鄰長黃啟林所出具之證明書，係九十年
    八月二十八日所開立，而原告於九十年九月二十日由立法委員李俊毅服務處轉送
    聲請訴願再審書到訴願機關，核其期間並未違反訴願法九十七條第二項規定，然
    訴願再審決定未查，逕自為不受理決定，顯然違法云云，而聲明請求撤銷行政院
    環境保護署（九０）環署訴字第００七八三一０號再審決定，並准予訴願再審。
三、經查，訴願法上之再審制度，係八十九年七月一日施行之訴願法所增訂之新制。
    新訴願法雖創設再審之制度，但其相關規定僅有第九十七條之條文。茲參諸該條
    之立法理由雖謂「按訴願決定確定後，如發現有類似民事訴訟法第四百九十六條
    第一項及（修正前）行政訴訟法第二十八條所定再審事由時，宜允訴願人或其他
    利害關係人聲請再審以資救濟，爰參照民事訴訟法第四百九十六條、（修正前）
    行政訴訟法第二十八條及第二十九條規定，增列訴願決定之再審制度」，由此可
    知，訴願法上再審制度係分別參照民事訴訟法及行政訴訟法上再審制度而設，故
    當事人就確定之訴願決定申請再審，乃行使訴願法上得除去確定訴願決定效力之
    權利，故於訴願決定機關為再審不受理之決定時，因原訴願決定機關僅是就再審
    申請是否符合再審申請之要件為審查，自不生再開或續行前訴願程序之問題，故
    原處分因原確定之訴願決定而形成處分確定之狀態並未變動，是原訴願決定機關
    所為再審不受理之決定，核與行政訴訟法第四條及第五條所規範得對之提起行政
    訴訟以資救濟之訴願決定並不相同；加以訴願性質上為行政機關體系內之行政救
    濟，與行政訴訟法上司法救濟體系之審級制度無涉，故於再審決定依現行訴願法
    （八十九年七月一日施行）亦無救濟程序規定之情況下，自難認人民得就原訴願
    決定機關之再審不受理決定得向行政法院提起撤銷訴訟或課予義務訴訟；況訴願
    法上之再審，既係在通常救濟程序之外所提供之非常手段，其係以已確定且不得
    再提起行政訴訟之訴願決定為標的，故就訴願人而言，此種訴願再審制度之提供
    係非常態的，有別於通常之訴願決定，亦不宜再成為行政訴訟之對象。故本件原
    告對原訴願決定機關行政院環境保護署所為再審不受理決定，猶提起本件行政訴
    訟，求為撤銷及准予訴願再審，顯非合法，應予駁回。
四、據上論結，本件原告之訴為不合法，依行政訴訟法第一百零七條第一項第十款、
    第一百零四條、民事訴訟法第九十五條、第七十八條，裁定如主文。
中　　　華　　　民　　　國    九十一　　年　  　五　　　月　　二十三　　日
                              高雄高等行政法院第一庭
                                          審判長法官　陳光秀
                                          法      官　李協明
                                          法      官　楊惠欽
右為正本係照原本作成。
如不服本裁定，應於裁定送達後十日內以書狀敘明理由，經本院向最高行政法院提出
抗告（須按對造人數附具繕本）；並應預繳送達用掛號郵票六份（每份三十四元）。
中　　　華　　　民　　　國    九十一　　年　  　五　　　月　　二十三　　日
　　　　　　　　　　　　　　　　 　　　　 法院書記官　藍亮仁
